【裁判字號】    89,訴,54
【裁判日期】    890131
【裁判案由】    公共危險
【裁判全文】
臺灣桃園地方法院刑事判決                            八十九年度訴字第五四號
    公  訴  人  台灣桃園地方法院檢察署檢察官
    被      告  甲○○
右列被告因公共危險案件，經檢察官提起公訴（八十八年度偵字第一六五三六號），
本院判決如左：
        主  文
甲○○以他法致生往來之危險，累犯，處罰金柒仟元，如易服勞役以參佰元折算壹日
。
        事  實
一、甲○○前因違反麻醉藥品管理條例罪，經台灣基隆地方法院於民國八十四年十月
    十二日判處有期徒刑四月，於同年十二月十八日確定，而於八十五年三月一日易
    科罰金執行完畢。其於八十八年六月二十九日晚上八時三十分許，駕駛林邱秀榮
    所有之車號KA—三六一九號自用小客貨車，沿國道二號高速公路由東向西行駛，
    途經西向十五點二九三公里處，因所駕駛之車輛右側車燈損壞，為內政部警政署
    國告公路警察局第六警察隊值勤員警攔車檢查，檢查完畢，經值勤原警告之應由
    路肩加速判明安全間距後，方可切入車道。甲○○在能預見其駕車在高速公路路
    肩起步，若未加速至相當速度驟然切入車道，足使高速公路上行駛之其他車輛生
    往來危險之情況下，竟仍起意於檢查完畢後開車起步時，未經相當之加速即驟然
    切換車道，致使後方由吳重演駕駛之車號FF—六八二六號自用小客車緊急煞停於
    其車後，並導致在吳重演車輛後方由陳志明所駕駛之車號V九—四九五二號自用
    小貨車亦緊急煞車，嗣在陳志明後方由李宗志駕駛之車號Q七—七七八九號自用
    小貨車則因煞車不及而發生四車連環追撞車禍，致生公眾往來之危險。甲○○則
    於肇事後旋即駕車逃逸。
二、案經內政部警政署國道公路警察局第六警察隊報請台灣桃園地方法院檢察署檢察
    官偵查起訴。
        理  由
一、按行為人對於構成犯罪之事實，明知並有意使其發生者，為故意。行為人對於構
    成犯罪之事實，預見其發生而其發生並不違背其本意者，以故意論，刑法第十三
    條定有明文；次按，刑法上過失犯之成立，應以不注意於可以預知之事實為要件
    ，若對於構成犯罪之事實，已預見其能發生，又無確信其不能發生之情形，係故
    意而非過失；又刑法上所謂過失，指無犯罪故意因欠缺注意致生犯罪事實者而言
    。故是否過失，應以對於其行為之結果有無認識為標準，若明知有此結果而悍然
    為之，自不得謂係過失，此觀諸最高法院二十年非字第四十號及五十年度台上字
    第一六九○號判例即明。依上開要旨，若行為人對構成犯罪之事實已預見其發生
    ，乃竟悍然為之，並就行為人之本意結合具體客觀情狀，如認別無足使行為人「
    確信其不發生」之具體情狀，則應認行為人有犯罪之故意，合先敘明。
二、本件訊據被告甲○○固不諱言有於前揭時、地因車燈損壞遭警攔檢，嗣經警告知
    應由路肩加速判明安全間距後，方可切入車道，乃其切入車道即遭後方來車追撞
    之事實。惟矢口否認有何未經相當加速驟然切入車道之公共危險犯行，辯稱：其
    係在路肩發動車子加速五到七秒後，見後方來車距離還遠才切入車道，且其係被
    後方來車撞上後才停車云云。經查，右開事實，業據證人即攔查被告之警員潘澤
    霖及證人吳重演、陳志明、李宗志等人到庭結證屬實並互核相符。參以證人吳重
    演證稱：「當時（我）時速約八十公里左右」「原先我車前方約六、七百公尺有
    一輛警車停在路肩，因警車燈有閃故我有開始採煞車，放慢速度，我快到警車旁
    時，此部麵包車未加速就直接切進車道，切進車道後我感覺他車是靜止狀態或以
    很慢速度行進狀態」「他約在警車之前一台半自小客車之距離切出來，他切出來
    就已在我車前」等語。則依證人吳重演所述，被告在吳某所駕車輛以低於八十公
    里時速行駛時切入車道，吳某及其後方來車仍不免發生追撞事故，足見被告顯係
    在極低速度行駛下驟然切入車道無訛。次查，在高速公路路肩起步而未經相當之
    加速並判明後方來車即驟然切入，極易造成來往車輛行車之危險，此乃眾所週知
    之事實。被告於夜間駕駛右後車燈損壞之自小貨車在高速公路上行駛，經警攔檢
    後未依警方指示加速並判明安全距離即驟然變換車道，則被告顯然對於其行為可
    能造成行車危險之事實有預見其發生之可能。乃其竟仍悍然為之，且依當時具體
    客觀情狀觀之，亦無足使被告「確信其不發生」之具體情況。則依首揭刑法及最
    高法院判例所示，被告有犯罪之故意洵堪認定。且因被告之上開故意行為，導致
    四部車輛追撞事故，則其行為已生往來車輛之危險亦堪認定。此外，並有道路交
    通事故調查報告表一紙、內政部警政署國道交通公路警察局舉發違反道路交通管
    理事件通知單影本四份在卷可稽。綜上所述，被告所辯顯係卸責之詞，不足採信
    ，犯嫌已足認定。
三、核被告所為，係犯刑法第一百八十五條第一項之以他法妨害公眾往來安全罪。其
    前因違反麻醉藥品管理條例罪，經台灣基隆地方法院於八十四年十月十二日判處
    有期徒刑四月，於同年十二月十八日確定，而於八十五年三月一日易科罰金執行
    完畢，有本院被告全國前案紀錄表一紙在卷為憑，五年內再犯本件有期徒刑以上
    之罪，為累犯，應加重其刑。爰審酌被告所為不僅致生高速公路行車危險，甚且
    造成實害，肇事後又即離開現場，原應重懲，惟念犯後已與被害人吳重演和解，
    賠償其損失，尚有悔意等一切情狀，量處如主文所示之刑，並諭知易服勞役之折
    算標準。
四、據上論斷，應依刑事訴訟法第二百九十九條第一項前段，刑法第一百八十五條第
    一項、第四十七條、第四十二條第二項，罰金罰鍰提高標準條例第一條前段、第
    二條，判決如主文。
本案經檢察官胡樹德到庭執行職務。
中      華      民      國      八十九      年    一    月    三十一    日
                                臺灣桃園地方法院刑事第四庭
                                      法  官  楊  得  君
右正本證明與原本無異。
如不服本判決，應於判決送達後十日內向本院提出上訴狀( 應附繕本 )，上訴於
臺灣高等法院。
                                      書記官  簡  慧  瑛
中       華      民      國      八十九     年    二    月      二      日
附論罪科刑依據之法條：
刑法第一百八十五條
損壞或壅塞陸路、水路、橋樑或其他公眾往來之設備或以他法致生往來危險者，處五
年以下有期徒刑，拘役或五百元以下罰金。
因而致人於死者，處無期徒刑或七年以上有期徒刑；致重傷者，處三年以上、十年以
下有期徒刑。
第一項之未遂犯罰之。


司法院資訊處製作；財團法人民間司法改革基金會備份。
